【裁判字號】    98,易,3053
【裁判日期】    990324
【裁判案由】    公共危險
【裁判全文】
臺灣板橋地方法院刑事判決              98年度易字第3053號
公  訴  人  臺灣板橋地方法院檢察署檢察官
被      告  丁○○
上列被告因公共危險案件，經檢察官提起公訴（98年度偵字第
17007號），本院判決如下：
    主  文
丁○○無罪。
    理  由
一、公訴意旨略以：被告丁○○於民國98年5 月20日中午12時許
    ，參與位於臺北縣永和市○○路60號「代天府」之迎神回駕
    遊行繞境活動，負責施放爆竹煙火工作，詎繞境隊伍於同日
    中午12時40分許，行經臺北縣中和市（起訴書誤載為永和市
    ○○○路與中安街口時，被告明知施放爆竹煙火時，應注意
    不可對人、建築物、易燃物發射，亦不可同時大量施放，並
    應注意避免爆竹煙火火花掉落接觸易燃物，而發生火災，而
    依當時現場狀況並無不能注意之情形，竟疏未注意及此，在
    前揭路口馬路上，以手持沖天炮等升空類爆竹煙火朝不特定
    方向施放達5 分鐘之久，致爆竹煙火引燃、爆開之火花碎屑
    掉落戊○○位於臺北縣中和市○○路161 號8 樓住宅之陽臺
    內，引燃披曬於該處之衣物等易燃物品而起火燃燒，火勢並
    沿臥室、廚房之窗口及冷氣口往室內方向延燒，致燒燬上址
    多處如附表所示之物，並導致甲○○位於臺北縣中和市○○
    路161 號10樓住宅之6 面紗窗及1 面紗門因高溫而燒熔，致
    生公共危險，因認被告涉犯刑法第175 條第3 項之失火燒燬
    住宅以外之他人所有物罪嫌。
二、本判決後引之被告以外之人於審判外之陳述（包括書面陳述
    ），固均屬傳聞證據，惟被告就該等審判外陳述之證據能力
    ，於本院準備程序中均未予爭執（被告僅對證明力有爭執）
    ，且迄至言詞辯論終結前，就該等證據資料之證據能力亦未
    再聲明異議，而公訴檢察官於本院準備程序日中則表示該等
    證據資料均有證據能力。本院審酌該等證據資料製作時之情
    況，尚查無違法不當及證明力明顯過低之瑕疵，亦認為以之
    作為證據應屬適當，依刑事訴訟法第159 條之5 規定，認該
    等證據資料均有證據能力。
三、按犯罪事實應依證據認定之，無證據不得認定犯罪事實；不
    能證明被告犯罪者，應諭知無罪之判決，刑事訴訟法第154
    條第2 項、第301 條第1 項分別定有明文。又刑事訴訟法第
    161 條第1 項明定：檢察官就被告犯罪事實，應負舉證責任
    ，並指出證明之方法。依此，檢察官對於起訴之犯罪事實，
    應負提出證據及說服之實質舉證責任。倘其所提出之證據，
    不足為被告有罪之積極證明，或其指出證明之方法，無從說
    服法院形成被告有罪之心證，基於無罪推定之原則，自應為
    被告無罪判決之諭知（最高法院92年台上字第128 號判例意
    旨參照）。
四、公訴人認被告涉犯刑法第175 條第3 項之失火燒燬住宅以外
    之他人所有物罪嫌，無非係以被告於警詢、偵查中之供述、
    證人即告訴人戊○○、甲○○於警詢、偵查中之證詞、證人
    林宗敏、丙○○於警詢及偵查中之證述、證人林志錚於警詢
    中之證詞、火災原因調查鑑定書、失火現場照片、現場監視
    錄影畫面翻拍照片等資為論據。訊據被告固坦承其於98年5
    月20日中午，曾參加代天府之迎神回駕遊行繞境活動，並於
    活動中施放沖天炮之事實，惟否認有何失火燒燬住宅以外之
    他人所有物之犯行，辯稱：上開繞境活動中，有多人施放煙
    火，告訴人戊○○、甲○○之住處失火並非伊所造成，沖天
    炮亦不可能飛到8樓之高度等語。經查：
(一)、被告於98年5 月20日中午12時許，曾參與位於臺北縣永和市
    ○○路60號代天府之迎神回駕遊行繞境活動，並於活動中施
    放自己購置之沖天炮，該繞境隊伍於同日中午12時40分許，
    行經臺北縣中和市○○○街口等事實，業經被告於警詢、偵
    查及審理中自承不諱，並據證人林宗敏於警詢、偵查中及證
    人林志錚於警詢中證述屬實，復有監視錄影器翻拍照片在卷
    可稽，此部分自屬明確。
(二)、98年5 月20日中午12時40餘分許，告訴人戊○○位於臺北縣
    中和市○○路161號8樓住處發生火災，經臺北縣政府消防局
    南勢分隊人員前往現場搶救，並經該局人員於災後至現場勘
    查結果，發現該址有如附表所示之災害情狀，起火點應係上
    開住處北側陽台，此據證人即告訴人戊○○於警詢、偵查中
    證述歷歷，並有臺北縣政府消防局98年6 月3 日火災原因調
    查鑑定書、火災現場照片等存卷為憑，至堪認定。又告訴人
    甲○○所有之臺北縣中和市○○路161 號10樓房屋之6 面紗
    窗及1 面紗門，於同日中午12時40餘分許，因上開火災高溫
    而燒熔之事實，亦經證人即告訴人甲○○於偵查中證述無訛
    ，復有上開房屋紗窗遭燒燬之照片在卷可資佐證（見偵查卷
    第49頁、第50頁），亦足認定。
(三)、關於上開火災之起火原因，證人林宗敏於偵查中結證稱：伊
    係臺北縣中和市○○路161 號12樓住戶，案發當天中午12點
    40幾分，聽到有迎神廟會之聲音，伊想說出來看看，並拿出
    相機拍攝，伊看到迎神人群有在放沖天炮，並有幾發射到伊
    住處外面，所以它的高度至少可以到達11、12樓，過幾分鐘
    後，伊聞到有煙的味道，就看到下面樓層露出濃濃黑煙，但
    因為煙霧很濃，所以伊不確定是從哪一戶開始起火的，後來
    伊到樓下發現是從8 樓開始延燒，當時沖天炮呈現亂射狀態
    （見偵查卷第95頁、第96頁）；證人林志錚於警詢中證以：
    伊約於98年5 月20日中午12時40分許，目擊廟會迎神路過安
    平路161 號，一路上放鞭炮，在中安街、安平路交叉口密集
    燃放鞭炮及沖天炮，然後伊看到安平路161 號8 樓陽台冒黑
    煙隨後起火（見偵查卷第30頁）；證人戊○○於警詢中證述
    ：伊在上開住處陽台發現有包覆沖天炮外的紙（見偵查卷第
    15頁），俱徵臺北縣中和市○○路161 號8 樓房屋起火原因
    ，應為上開繞境隊伍施放沖天炮之火花碎屑飛射至該屋陽台
    引燃物品所致；臺北縣政府消防局人員於災後至現場勘查研
    判結果，亦同認上開火災可排除危險物品、化工原料等類似
    物品自燃之可能性，且人為縱火、遺留活種、電氣因素引燃
    之可能性均較低，應以外來火源（爆竹煙火等）引燃之可能
    性較高，是上開迎神繞境隊伍於施放沖天炮時，不慎引燃火
    災，致燒燬告訴人戊○○、甲○○之前揭財物之情，固屬有
    據，被告辯稱當日施放之沖天炮不可能飛到8 樓之高度云云
    ，尚非可採。
(四)、惟當日參加前述迎神繞境活動之人數眾多，該隊伍於行近及
    行經臺北縣中和市○○路與中安街口時，先後及同時有多人
    ，分別於步行、乘坐機車或自小客車時，以手持方式朝上施
    放沖天炮之事實，業經本院依職權勘驗臺北縣中和市○○路
    、中安街口附近之監視器錄影畫面無誤，有本院勘驗筆錄及
    翻拍照片（見本院99年3 月10日審判筆錄）附卷可按，足見
    被告辯稱：當日有多人施放沖天炮及煙火，並無明確證據證
    明火災係伊造成等語，應為實情。又由前述監視錄影畫面觀
    之，上開迎神繞境隊伍綿延相當距離，前述多位施放沖天炮
    者，乃分以不同交通方式，於隊伍之不同位置，隨機施放沖
    天炮，並無一主導或發號施令之人，且無從窺知本件火災係
    何人所施放之沖天炮所引燃，又該隊伍於上開路口附近停行
    集結期間（約4 、5 分鐘），雖有持續施放沖天炮之情事，
    然施放者多人，亦無法確知被告其時亦身處該地，公訴人無
    具體實證，逕以被告曾於前揭路口馬路上，朝不特定方向施
    放沖天炮達5 分鐘之久，且認本件火災乃被告之施放行為所
    引起，均嫌速斷。而被告與其他在隊伍中施放沖天炮之民眾
    ，既均因基於對神明之信仰及敬意而參與迎神活動，彼此間
    並不熟識，被告亦否認他人所施放之沖天炮乃其購置或由其
    指揮施放，實難認被告對於其他施放沖天炮者之行為，具有
    監督或防止危險結果發生之義務，當不得僅以被告為迎神隊
    伍中施放煙火之一員，率認被告即有過失。至公訴人所引證
    人林宗敏、林志錚、戊○○、甲○○、丙○○等人之證詞，
    無一得證明本件火災為被告之行為所導致，均無從執為不利
    於被告之認定。另被告雖聲請傳訊證人乙○○，欲證明當日
    其於隊伍中施放沖天炮之確切位置，惟本件既乏明確證據證
    明被告之行為與前開火災有關，被告當日所在位置，亦與本
    案被告有罪與否之判斷無何影響，被告此部分聲請，並無調
    查之必要，附此敘明。
五、綜上所述，公訴人所舉事證，尚有合理之懷疑存在，無從說
    服本院形成被告有罪之心證。此外，復查無任何積極事證足
    認被告確有失火燒燬住宅以外之他人所有物之犯行，揆諸前
    揭說明，自應為被告無罪之諭知，以昭審慎。
據上論斷，應依刑事訴訟法第301 條第1 項前段，判決如主文。
本件經檢察官陳姿雯到庭執行職務。
中    華    民    國    99    年    3     月    24    日
                  刑事第二十庭  法  官  吳佳穎
以上正本證明與原本無異
如不服本判決應於送達後10日內向本院提出上訴狀
                                書記官  黃炎煌
中    華    民    國    99    年    3     月    24    日
附表
一、西北側臥室內部東北側處之天花板、書架、冷氣機受熱煙燻
    、碳化及燒失。
二、北側廚房內部上方天花板明顯受熱燒熔、變形，靠北側處通
    往陽臺之金屬門板燒損，該側之玻璃門亦已破裂。
三、東北側主臥室入口處浴室門板及天花板燻黑、燒熔，臥室內
    部物品燒燬，臥室上方木質天花板及靠北側處之支架燒失，
    臥室東側木製衣櫃及其內部衣物靠北側碳化、燒失，靠南側
    處上半部燒損，臥室西北側近冷氣口處之水泥牆面剝落，冷
    氣口與臥室北側之金屬窗框燒熔、變形。
四、北側陽臺南側牆面及上方屋簷之磁磚脫落，陽臺內批曬之衣
    物燒失。

司法院資訊處製作；財團法人民間司法改革基金會備份。
